【裁判字號】    94,上訴,1244
【裁判日期】    950523
【裁判案由】    偽造有價證券等
【裁判全文】
臺灣高等法院臺南分院刑事判決        94年度上訴字第1244號
上  訴  人
即  被  告  甲○○
指定辯護人  本院公設辯護人  丙○○
上列上訴人因偽造有價證券等案件，不服臺灣台南地方法院94年
度訴字第312 號中華民國94年10月25日第一審判決（起訴案號：
臺灣台南地方法院檢察署93年度偵字第11839 號），提起上訴，
本院判決如下：
    主  文
上訴駁回。
    理  由
一、甲○○前於民國（下同）九十年間，因偽造文書等案件，經
    本院以九十年度上訴字第一六一０號判處有期徒刑五月，並
    經最高法院以九十一年台上字第二五０八號判決駁回上訴確
    定，嗣於91年12月31日執行完畢。甲○○於九十二年七月間
    因欲購買小客車代步，然其信用不佳，無法以其名義向銀行
    貸借款項購置，乃思冒用其弟乙○○之名義申辦貸款購車以
    供己使用。甲○○遂基於意圖為自己不法所有之概括犯意及
    偽造有價證券、行使偽造私文書、使公務員登載不實事項於
    職務上所掌公文書之故意，先於92年7 月間某日，至其姑姑
    何鄭金英位於台南市○○路291巷94弄9號之住處，向何鄭金
    英佯稱乙○○亟需使用先前委請何鄭金英保管之國民身分證
    ，並託伊代為拿取云云，致使何鄭金英誤認係乙○○自己欲
    使用國民身分證，因之陷於錯誤，而將乙○○委請其保管之
    國民身分證交付予甲○○。甲○○得手後，據為己有，並於
    同年7月28日，返回其與乙○○同住之臺南市○區○○路1段
    352巷997弄28號處，擅自拿取乙○○之印章一枚。甲○○旋
    於同日冒用乙○○之名義，向安泰銀行股份有限公司（以下
    簡稱安泰銀行）承辦職員胡國瑞佯稱，其係乙○○本人，欲
    貸款購買自用小客車，胡國瑞查核乙○○信用狀況後，認乙
    ○○信用狀況良好，應可順利償還貸款，乃與甲○○相約於
    翌日簽立相關文件。甲○○遂於92年7 月29日在其所駕駛而
    停放於前揭住處旁路口處之自用小客車內，於胡國瑞所提供
    之空白本票發票人處偽造乙○○之署押一枚，且於署押下方
    盜用乙○○前揭印章，蓋用印文一枚，並授權不知情之胡國
    瑞於本票上填寫發票金額、日期等應行記載事項，而偽造以
    乙○○為發票人之屬於有價證券之本票一紙，並交付予胡國
    瑞而行使。甲○○另於同日在胡國瑞同時所提供之空白制式
    貸款暨動產抵押契約書上，偽造乙○○之署押一枚，並盜用
    乙○○前揭印章，接續盜蓋印文四枚，復於空白制式動產擔
    保交易動產抵押設定登記申請書上以前開方式盜蓋乙○○之
    印文一枚，而接續偽造以乙○○為名義人之貸款暨動產抵押
    契約書、動產擔保交易動產抵押設定登記申請書各一份，並
    將其中之貸款暨動產抵押契約書交予胡國瑞轉交安泰銀行而
    行使，足以生損害於安泰銀行與乙○○。安泰銀行並因而陷
    於錯誤，而同意於92年8月4日撥付新台幣（下同）十九萬元
    之款項予甲○○，供其於同日購買車號Ｚ3－9499 號自用小
    客車。嗣因甲○○依約就前開自用小客車辦理動產抵押以擔
    保前開債權，乃於92年8 月14日委請不知情之胡國瑞持其前
    揭偽造之以乙○○為名義人之動產擔保交易動產抵押設定登
    記申請書，向交通部公路局嘉義監理所臺南監理站人員辦理
    前揭自用小客車動產抵押登記而行使，並使承辦之公務員於
    當日將前開不實事項登載於職務上所掌之公文書，足以生損
    害於監理機關車籍管理之正確性及乙○○本人。嗣因甲○○
    未依照前揭貸款契約所示時期分期繳納應付款項，安泰銀行
    乃向乙○○追討前開應付貸款，並向台灣台南地方法院檢察
    署檢察官訴追乙○○違反動產擔保交易法之刑責，經台灣台
    南地方法院檢察署檢察官發交台南市警察局第六分局查訪後
    ，始悉上情。
二、案經台南市警察局第六分局報告台灣台南地方法院檢察署檢
    察官偵查起訴。
    理  由
一、右揭犯罪事實業據被告甲○○於原審及本院審理時供承不諱
    ，核與證人乙○○（見偵卷第11、34頁）、何鄭金英（見偵
    卷第11頁）、胡國瑞（見偵卷第28頁）等人於偵查中所證相
    符，並有偽造之本票一紙、貸款暨動產抵押契約書、動產擔
    保交易動產抵押設定登記申請書各一份（均影本）在卷可參
    ，被告於原審審理時之自白與事實相符，應堪採信。被告前
    開行使偽造本票、行使偽造私文書、使公務員登載不實事項
    於其職務上所掌之文書等犯行，均已臻明確，堪以認定。
二、核被告所為係犯刑法第201條第1項之偽造有價證券罪、第
    216條、第210條之行使偽造私文書罪、第214 條之使公務員
    登載不實事項於職務上所掌之文書罪、第339條第1項之詐欺
    取財罪。被告於貸款暨動產抵押契約書上偽造乙○○署押一
    枚、盜蓋乙○○印文四次，係以單一之犯意接續為之，侵害
    同一法益，應為接續犯。另被告本於一偽造私文書之故意，
    接續偽造以乙○○為名義人之貸款暨動產抵押契約書、動產
    擔保交易動產抵押設定登記申請書等私文書，僅侵害同一法
    益，為接續犯。又被告行使偽造有價證券之低度行為，應為
    偽造有價證券之高度行為所吸收；被告偽造署押及盜用印章
    進而盜蓋印文之部分行為，應均為偽造私文書之全部行為所
    吸收；偽造私文書之低度行為應為行使偽造私文書之高度行
    為所吸收，均不另論罪。被告利用不知情之證人胡國瑞為其
    填載本票發票金額、日期等應行記載事項，而完成其偽造有
    價證券之犯行，及將其所偽造之動產擔保交易動產抵押設定
    登記申請書交予向交通部公路局嘉義監理所臺南監理站人員
    辦理前揭自用小客車動產抵押登記而行使，均屬間接正犯。
    被告向鄭何金英詐取乙○○身分證及向安泰銀行詐取貸款之
    先後二次詐欺取財及行使偽造私文書之犯行，時間緊接，方
    法相同，均觸犯基本構成要件相同之罪名，顯均係基於概括
    犯意為之，均應依刑法第五十六條之規定，分別僅論以一罪
    ，並均依法加重其刑。被告所犯前開四罪間，具有方法結果
    之牽連關係，應從一重之偽造有價證券罪處斷。被告前於90
    年間，因偽造文書等案件，經本院以90年度上訴字第1610號
    判處有期徒刑五月，並經最高法院以91年台上字第2508號判
    決駁回上訴確定，嗣於91年12月31日執行完畢等情，有臺灣
    高等法院被告全國前案紀錄表一份在卷可稽。被告於有期徒
    刑執行完畢後，五年內再犯本件法定刑有期徒刑以上之罪，
    為累犯，應依刑法第47條之規定，加重其刑。
三、原審因予適用刑法第201條第1項、第216條、第210條、第
    214條、第339條第1項、第55條、第56條、第47條、第205條
    、第219條，罰金罰鍰提高標準條例第1條前段，並審酌被告
    犯罪動機、手段、所得、迄今尚未償還安泰銀行損害、犯罪
    後供承不諱之態度等一切情狀，量處有期徒刑三年四月，偽
    造之本票一紙、偽造之前揭貸款暨動產抵押契約書上之署押
    一枚均沒收，本院核其認事用法俱無不合，量刑亦稱妥適，
    被告上訴意旨請求從輕量刑，為無理由，應予駁回。
據上論結，應依刑事訴訟法第368條，判決如主文。
本案經檢察官趙中岳到庭執行職務。
中    華    民    國    95    年    5     月    23    日
                  刑事第五庭    審判長法  官  楊明章
                                      法  官  顏基典
                                      法  官  楊子莊
以上正本證明與原本無異。
如不服本判決，應於收受本判決後十日內向本院提出上訴書狀。
其未敘述上訴理由者並得於提起上訴後十日內向本院補提理由書
狀（均須按他造當事人之人數附繕本）「切勿逕送上級法院」。
                                      書記官  王全龍
中    華    民    國    95    年    5     月    24    日
附錄法條：
中華民國刑法第201條
意圖供行使之用，而偽造、變造公債票、公司股票或其他有價證
券者，處3年以上10年以下有期徒刑，得併科3千元以下罰金。
行使偽造、變造之公債票、公司股票或其他有價證券，或意圖供
行使之用，而收集或交付於人者，處1年以上7年以下有期徒刑，
得併科3千元以下罰金。


司法院資訊處製作；財團法人民間司法改革基金會備份。
